臺灣高等法院高雄分院刑事裁定　　　　 96年度交抗字第135號
抗　告　人　交通部公路總局高雄區監理所
受處分人　　甲○○
上列抗告人因受處分人違反道路交通管理處罰條例聲明異議案件
，不服臺灣高雄地方法院中華民國96年6 月15日裁定（96年度交
聲字第63號），提起抗告，本院裁定如下：
    主  文
原裁定撤銷，發回台灣高雄地方法院。
    理  由
一、抗告意旨略以：按道路交通管理處罰條例並無裁處權時效之
    特別規定，另依行政罰法第45條規定：「本法施行前違反行
    政上義務之行為應受處罰而未經裁處者，除有第15條、第16
    條、第18條第2 項、第20條、及第22條規定外，應適用之」
    ，第2 項「前項行政權之裁處權時效，自本法施行日起算」
    。準此，本案原處分機關裁處權時效應自95年2 月5 日起算
    3 年，而本件異議人分別於87年10月7 日，89年10月18日，
    89年12月24日違反道路交通管理處罰條例規定而應受處罰案
    ，其於95年2 月5 日行政罰法施行前均未經裁處，迄至96年
    1 月2 日始經原處分機關裁決，從而，依行政罰法第45條第
    2 項規定，本件原處分機關所為之裁決，應尚未逾3 年之法
    定期間。為此，提起抗告云云。
二、原裁定略以：交通違規行為經舉發後，違反道路交通管理事
    件統一裁罰基準及處理細則第44條第1 項固規定：「違反道
    路交通管理事件行為人，未依規定自動繳納罰鍰，或未依規
    定到案聽候裁決，處罰機關應依基準表於舉發違反道路交通
    管理事件通知單送達且逾越應到案期限60日之3 個月內，逕
    行裁決之」，然因該細則第44條第1 項並未規定處罰機關違
    反上開期間之規定時，有失權之效果，故解釋上該規定屬訓
    示規定。但此仍非謂處罰機關可恣意違反上開期間之規定，
    甚且長期怠於作成裁決，蓋行政程序法第6 條規定：「行政
    行為，非有正當理由，不得為差別待遇」（即所謂平等原則
    ），且由憲法第7 條規定，亦可導出「禁止恣意原則」。而
    對於交通違規行為之裁罰，當事人得對違規內容聲明異議以
    表示不服，若過許久時間方為裁決，將因時間之經過而增加
    當事人舉證之困難，因此，處罰機關為裁決時，並非漫無限
    制，除應受前開訓示規定之拘束外，且應本於上述平等原則
    、禁止恣意原則，除非有合理的正當理由，不得對於某已經
    舉發之交通違規行為，任意延宕而未迅予裁決，致該行為人
    因時間之經過，造成其舉證困難，進而使之蒙受此一他人未
    有之不利益。況且，國家刑罰權對於情節較重等刑事犯罪行
    為，尚且有時效之規定，行政秩序罰屬於較輕微之違法行為
    ，豈有永久追訴處罰之理？因此，於94年2 月5 日公布，並
    於95年2 月5 日施行之行政罰法第27條第1 、2 項乃規定：
    「行政罰之裁處權，因3 年期間之經過而消滅。前項期間，
    自違反行政法上義務之行為終了時起算。但行為之結果發生
    在後者，自該結果發生時起算」，亦明白揭櫫行政罰裁處之
    時效性，而於行政罰法施行前之行政罰裁處權時效，雖未能
    直接適用上開規定，然基於上開平等原則、禁止恣意原則之
    精神，在法律未完備之前，仍應有類推適用之需要，從而，
    違反道路交通管理處罰條例之行為，若係發生於行政罰法施
    行前者，即應類推適用行政罰法第27條第1 項、第2 項。因
    而撤銷原處分，改諭知甲○○不罰。固非無見。
三、惟查，按道路交通管理處罰條例並無關於行政罰裁處權之時
    效消滅規定，同條例第2 條規定：「本條例未規定者，依其
    他法律規定。」而道路交通管理處罰條例所規定之違規處罰
    ，本屬行政罰法中所稱行政罰之性質，其裁罰自有行政罰法
    之適用。本件原裁定以違反道路交通管理事件統一裁罰基準
    及處理細則第44條第1 項之規定，解釋上屬訓示規定，並不
    生失權之效果，固無不合。但原裁定另敘明：應類推適用94
    年2 月5 日公布，並於95年2 月5 日施行之行政罰法第27條
    第1 、2 項規定：「行政罰之裁處權，因3 年期間之經過而
    消滅。前項期間，自違反行政法上義務之行為終了時起算。
    但行為之結果發生在後者，自該結果發生時起算」，本件裁
    決時，距受處分人前揭交通違規行為之時間，均已逾3 年等
    語；但行政罰法第45條規定：「本法施行前違反行政上義務
    之行為應受處罰而未經裁處者，除有第15條、第16條、第18
    條第2 項、第20條、及第22條規定外，應適用之」，第2 項
    「前項行政權之裁處權時效，自本法施行日起算」，本件上
    開交通違規裁罰，並非屬行政罰法第45條第1 項之除外規定
    ，則何以未適用第2 項規定而認本案原處分機關裁處權時效
    應自95年2 月5 日起算？原裁定未置一語，原處分機關執此
    而提起抗告，為有理由，應由本院將原裁定撤銷，並為顧及
    當事人審級利益，爰發回原審法院，詳為斟酌後，更為妥適
    之裁定。
四、據上論結，應依道路交通案件處理辦法第26條，刑事訴訟法
    第413條第1項前段，裁定如主文。
中　　華　　民　　國　　96　　年　　10　　月　　8　　日
            刑事第六庭    審判長法  官  王憲義
                                法  官  張盛喜
                                法  官  邱永貴
以上正本證明與原本無異。
不得再抗告。
中　　華　　民　　國　　96　　年　　10　　月　　8　　日
  　　　　　　　　　　　　　　　書記官  唐奇燕
